臺灣基隆地方法院刑事判決　　　　　　　　　　　　　九十三年度訴字第七五四號
　　公　訴　人　臺灣基隆地方法院檢察署檢察官
　　被　　　告　甲○○　男　二.
右列被告因違反毒品危害防制條例案件，經檢察官提起公訴（九十三年度毒偵字第二
○二二號）及移送併案審理（九十三年度毒偵字第二三二○號），被告為有罪之陳述
，本院合議庭裁定由受命法官獨任以簡式審判程序進行審理，並判決如左：
    主      文
甲○○連續施用第一級毒品，處有期徒刑拾月。扣案之第一級毒品海洛因（毛重柒公
克），沒收銷燬之；注射針筒貳支，均沒收。
    事      實
一、甲○○前因施用毒品案件，經觀察、勒戒後，認無繼續施用毒品之傾向，由臺灣
    基隆地方法院檢察署檢察官於民國八十九年三月十三日，以八十九年度毒偵字第
    八六○號為不起訴處分確定。復因施用毒品案件，經觀察、勒戒後，認有繼續施
    用毒品之傾向，先送強制戒治（九十年五月九日停止戒治後，復經撤銷停止戒治
    ，自九十年十一月二十三日開始執行殘餘戒治期間，於九十一年四月三十日期滿
    執行完畢，並接續執行後述有期徒刑），並由上開檢察署檢察官提起公訴，本院
    於八十九年十二月五日，以八十九年度訴字第六六七號判決判處有期徒刑八月、
    四月，應執行有期徒刑十月，該判決於九十年一月五日確定。又因施用第一級毒
    品海洛因案件，經上開檢察署檢察官提起公訴，本院於九十年十二月三十一日，
    以九十年度訴字第五四五號判決判處有期徒刑一年二月，該判決於九十一年二月
    四日確定；再因持有第一級毒品海洛因、施用第二級毒品安非他命等案件，經上
    開檢察署檢察官聲請簡易判決處刑，本院於九十一年一月七日，以九十一年度基
    簡字第二號判決判處有期徒刑三月、五月，該判決於九十一年五月六日確定；又
    因施用第二級毒品安非他命案件，經上開檢察署檢察官提起公訴，本院於九十一
    年五月二十一日，以九十一年度易字第一二五號判決判處有期徒刑六月，該判決
    於九十一年六月十七日確定；另因犯竊盜案件，經上開檢察署檢察官提起公訴，
    本院於九十一年二月七日，以九十年度易字第四七三號判決判處有期徒刑三月，
    該判決於九十一年三月十二日確定。上開四案經本院合併定其應執行刑為有期徒
    刑二年二月（九十一年度聲字第四○六號），併同上開有期徒刑十月，接續上開
    強制戒治，自九十一年五月一日開始執行，於九十三年七月十三日縮短刑期假釋
    出監，保護管束期間需至九十四年四月二日期滿，於後述行為時仍在假釋期間內
    （不構成累犯）。
二、甲○○仍不思戒除毒癮，基於施用第一級毒品海洛因之概括犯意，自九十三年七
    月底起，至同年十一月三十日晚間止，在基隆市○○街二○二巷一號三樓住處、
    基隆市○○街五八號二樓友人黃錦後租屋處等地點，以針筒注射右手臂血管之方
    式，連續施用第一級毒品海洛因，平均每日施用二至三次。先於九十三年八月二
    十七日晚間六時三十分許，經警通知到場接受採尿送驗；又於同年十一月二十二
    日下午五時三十分許，為警在基隆市○○街五八號二樓處查獲，扣得其所有供施
    用第一級毒品海洛因所用之注射針筒二支、第一級毒品海洛因（毛重七公克，共
    分裝為二十八包），並採集其尿液送驗。因上開二度驗尿結果均呈海洛因之嗎啡
    陽性反應，而悉上情。
三、案經基隆市警察局第四分局報告臺灣基隆地方法院檢察署檢察官偵查起訴及移送
    併案審理。
    理      由
壹、程序事項
    查本件被告甲○○所犯者非為死刑、無期徒刑、最輕本刑為三年以上有期徒刑之
    罪或高等法院管轄第一審案件，其於準備程序進行中，先就被訴事實為有罪之陳
    述，經告知其簡式審判程序之旨，並聽取公訴人、被告之意見後，本院業已依刑
    事訴訟法第二百七十三條之一第一項之規定，裁定由受命法官獨任以簡式審判程
    序進行本案之審理。
貳、實體事項
一、前揭事實業據被告於本院審理時坦承不諱，並有扣案之第一級毒品海洛因（毛重
    七公克）為證；而被告於九十三年八月二十七日為警查獲後所採集之尿液檢體，
    經送請基隆市衛生局、臺灣尖端先進生技醫藥股份有限公司檢驗，結果均呈海洛
    因之嗎啡陽性反應（由於海洛因在人體內會代謝成嗎啡，因此涉嫌海洛因之吸食
    者，係檢驗其尿液中之嗎啡反應），有基隆市衛生局基衛檢壹字第○九三○○一
    三○三四號檢驗成績書、臺灣尖端先進生技醫藥股份有限公司九十三年十月八日
    濫用藥物檢驗報告各一紙附卷可稽；另被告於九十三年十一月二十二日為警查獲
    後所採集之尿液檢體，經送請基隆市衛生局檢驗，結果亦呈海洛因之嗎啡陽性反
    應，有該局基衛檢壹字第○九三○○一七四三六號檢驗成績書一紙在卷可考，足
    見被告自白施用第一級毒品海洛因之情節，與事實相符，應可採信。又被告前因
    施用毒品案件，經觀察、勒戒後，認無繼續施用毒品之傾向，由臺灣基隆地方法
    院檢察署檢察官於八十九年三月十三日，以八十九年度毒偵字第八六○號為不起
    訴處分確定。復因施用毒品案件，經觀察、勒戒後，認有繼續施用毒品之傾向，
    先送強制戒治，於九十年五月九日停止戒治後，復經撤銷停止戒治，自九十年十
    一月二十三日開始執行殘餘戒治期間，於九十一年四月三十日期滿執行完畢等情
    ，亦有臺灣高等法院被告全國前案紀錄表、前揭不起訴處分書附卷足佐。綜上所
    陳，本案事證明確，被告於強制戒治執行完畢後，五年以內再犯施用毒品之犯行
    ，堪可認定，應依法論科。
二、論罪科刑：
(一)、查海洛因係毒品危害防制條例所列管之第一級毒品，此為該條例第二條第二項第
    一款所明定；又犯毒品危害防制條例第十條施用毒品之罪者，檢察官應聲請法院
    裁定，令被告入勒戒處所觀察、勒戒，經觀察、勒戒後，無繼續施用毒品之傾向
    者，應即釋放，並由檢察官為不起訴處分，有繼續施用毒品之傾向者，則由檢察
    官先聲請法院裁定令入戒治處所施以強制戒治，俟強制戒治期滿，再行釋放，並
    由檢察官為不起訴處分；而依前開規定觀察勒戒或強制戒治執行完畢釋放後，五
    年內再犯施用毒品之罪者，檢察官應依法追訴，毒品危害防制條例第二十條第一
    項、第二項、第二十三條第二項分別定有明文。
(二)、核被告於強制戒治執行完畢後，五年以內再犯施用第一級毒品海洛因之行為，係
    犯毒品危害防制條例第十條第一項之施用第一級毒品罪。被告持有第一級毒品海
    洛因之低度行為，應為施用毒品之高度行為所吸收，不另論罪。被告前後多次施
    用第一級毒品海洛因之犯行，時間緊接，所犯係構成要件相同之罪名，顯係基於
    概括犯意而反覆為之，為連續犯，應依刑法第五十六條之規定，論以一罪，並依
    法加重其刑。公訴人雖僅就被告於九十三年八月二十七日晚間六時三十分許，為
    警採尿前回溯一日內某時施用第一級毒品海洛因之犯行提起公訴，然未據起訴部
    分與已起訴部分既有如前述連續犯之裁判上一罪關係，應為起訴效力所及，本院
    依法併予審理。又毒品危害防制條例第十一條第四項雖明定：「持有毒品達一定
    數量者，加重其刑至二分之一，其標準由行政院定之」，行政院據此於九十三年
    一月七日訂定發布「轉讓持有毒品加重其刑之數量標準」，其中第二條規定：持
    有第一級毒品淨重達五公克以上，加重其刑至二分之一；而本案被告於九十三年
    十一月二十二日為警查獲時持有第一級毒品海洛因（毛重七公克），扣除重量甚
    微之分裝袋後，固有逾上開數量標準之可能。然自毒品危害防制條例第十一條第
    四項之立法理由：「在實務上，單純持有毒品達一定數量者，與意圖販賣而持有
    毒品之間常難以區別判斷，如僅因主觀意圖不同而適用不同構成要件，致刑責有
    重大差距，實有失衡平，爰增列第六項，規定持有毒品達一定數量者，加重其刑
    至二分之一。至其一定數量之標準，則由行政院定之，以應實際需要」等語，足
    見立法者僅係針對單純持有毒品達一定數量者加重刑責，並未涵蓋因施用而持有
    毒品之情形。是以本案被告持有之第一級毒品海洛因就令已逾上開數量標準，依
    罪刑法定原則，核無刑之加重問題，特此敘明。本院審酌被告犯罪之動機、吸食
    頻率甚高、曾有施用毒品之前科仍不知戒除，惟犯罪後坦承犯行、態度良好，且
    所犯之施用毒品犯行乃戕害自己身心健康，並未危及他人等一切情狀，量處如主
    文所示之刑。
(三)、末查，扣案白粉（毛重七公克，共分裝為二十八包），屬毒品危害防制條例所明
    定列管之第一級毒品海洛因，業據被告供陳在卷，應依毒品危害防制條例第十八
    條第一項前段之規定，宣告沒收銷燬之。至扣案之注射針筒二支為市售一般藥用
    之物，有偵查卷附實物照片一張可憑，然屬被告所有供施打海洛因所用，業據被
    告供明無誤，爰依刑法第三十八條第一項第二款之規定宣告沒收。
據上論斷，應依刑事訴訟法第二百七十三條之一第一項、第二百九十九條第一項前段
，毒品危害防制條例第十條第一項、第十八條第一項前段，刑法第十一條前段、第五
十六條、第三十八條第一項第二款，判決如主文。
本案經檢察官王亞樵到庭執行職務。
中　　　華　　　民　　　國　　九十三　　年　　 十二 　　月　　 十五 　　日
                                臺灣基隆地方法院刑事第四庭
                                      法  官  楊  皓  清
右正本證明與原本無異。
對於本件判決如有不服，應於收受送達後十日內，向本院提出上訴書狀，上訴於臺灣
高等法院，並按他造當事人之人數附具繕本。
                                      書記官  王  月  娥
中　　　華　　　民　　　國　　九十三　　年　　 十二 　　月　　 十五 　　日
附錄論罪法條：
毒品危害防制條例第十條第一項
施用第一級毒品者，處六月以上五年以下有期徒刑。
